臺灣雲林地方法院民事判決　　　　　　　 94年度訴字第258號
原　　　告　丁○○
　　　　　　　　　　　　15號.
訴訟代理人　陳中堅律師
被　　　告　甲○○
訴訟代理人　乙○○
被　　　告　丙○○
上列當事人間請求確認通行權存在等事件，本院於民國94年08月
09日言詞辯論終結，判決如下：
    主  文
確認原告所有坐落雲林縣古坑鄉○○段628-24、628-203 地號二
筆土地，就被告二人所共有坐落雲林縣古坑鄉○○段628-202 號
土地如雲林縣斗六地政事務所土地複丈成果圖（以下簡稱附圖）
所示Ａ部分面積36平方公尺及同段628-79號土地如附圖所示Ｂ部
分面積37平方公尺之通行權存在。
被告二人應容忍原告通行上開附圖Ａ、Ｂ部分，並不得設置任何
障礙物。
訴訟費用由被告丙○○負擔十分之一，餘十分之九由被告甲○○
負擔。
    事  實
甲、原告方面：
一、聲明：如主文所示。
二、陳述：
  １坐落雲林縣古坑鄉○○段628-24、628-203 地號二筆土地，
　  乃原告於92年08月17日向雲林地方法院民事執行處所標購。
    原告於標購上開土地之同時，亦標購同段628-202 及628-79
    地號二筆土地非屬丙○○所有之應有部分，惟同段628-204
    地號土地所有人丙○○，對同段628-202 及628-79地號二筆
    土地具有共有人身份，向鈞院民事執行處辦理優先購買該二
　　筆土地，造成原告所購買之628-24、628-203 地號二筆土地
　  為628-79地號土地所阻隔，無法與公路聯絡，致不能為通常
    之使用。
　２按土地因與公路無適宜之聯絡，致不能為通常使用者，土地
　  所有人得通行周圍地以至公路，民法第787 條第一項前段定
    有明文。本件原告所有上開土地與公路間，為被告二人共有
　　之雲林縣古坑鄉○○段628-79號土地所阻隔，原告非通行被
　  告二人所共有之土地，無法與公路為適宜之聯絡。原告於起
    訴時主張在628-79號毗鄰628-24號及毗鄰628-203 號處分別
    開僻道路，惟　鈞院於94年6 月24日下午3 時，會同地政事
    務所人員到場勘測時發現，628-24號及628-203 號只須通行
    被告規劃供道路使用之628-202 號再通行628-79號，對周圍
    地的損害當可減至最少，亦即如附圖所示Ａ、Ｂ之部分。
  ３被告雖主張原告得通行628-20號及628-76號土地與外界聯絡
　　，如依其主張，則628-24號土地必須先通行628-202 號、再
　　經628-203 號方能到達628-20號，再通行628-76號，始能與
　  外界道路聯絡，其結果損害鄰地更大，故被告所主張之通行
    方案應屬不可採。
　４鈞院於94年6 月24日下午3 時至現場勘測時，被告丙○○陳
  　稱伊於民國90年間向甲○○之父親乙○○購買628-204 號土
    地時，為確保能與外界聯絡，乃由乙○○從628-24號土地分
　　割出628-202 號一條六公尺寬之土地，供通行之用等語明確
　  ，故被告甲○○主張該628-202 號土地並非供通行使用，顯
    與事實不符，不足採信。
　５原告於起訴時主張依民法第788 條之規定，在起訴狀附圖所
　  示藍色斜線及紅色斜線部分開設道路，惟原告所有628-24號
    及628-203 號土地如能通行附圖所示Ａ、Ｂ部分，已足與外
    界道路聯絡，故該項開設道路之主張，原告予以撤回。
　６依原告主張的通行方案，如果有損傷到被告訴訟代理人的木
  　造烤漆板頂平房，我們願意給予補償
乙、被告莊直上方面：
一、聲明；駁回原告之訴。
二、陳述：
  １民法第787 條並無規定原告之通行要往何方向，原告可以從
　  水碓段628-20號、628-76號土地通行，不一定要從被告的土
    地通行。
  ２丙○○於勘驗期日所述之意思為當初將628-202 號土地分割
    出來是要讓丙○○可以通行該部分，但不是要提供道路給任
    何人都能通行。且丙○○在628-202 號土地通行的是他自己
    在該土地的應有部分。
　３依據斗六地政事務所的測量成果圖，會損傷到被告訴訟代理
　  人所有的木造烤漆板頂平房，大約有六、七台尺的寬度。
丙、被告丙○○方面：
    被告丙○○未於言詞辯論期日到場，亦未提出準備書狀作何
    聲明或陳述。
    理    由
一、被告丙○○未於言詞辯論期日到場，核無民事訴訟法第386
    條各款所列情形，爰依原告聲請，由其一造辯論而為判決。
二、原告主張坐落雲林縣古坑鄉○○段628-24、628-203 地號二
    筆土地為其所有，係屬袋地，與公路無適宜聯絡之事實，有
    其提出之土地登記謄本、地籍圖謄本在卷可據，又經本院會
    同兩造與地政事務所測量員至現場勘查結果，該地東、西、
    北三面均為他人所有之土地，並無道路，僅南面有公路通過
    ，但與公路間尚隔著被告所共有坐落同段628-79號土地，寬
    度約在六公尺左右，故與原告所有之土地最接近之道路即為
    南面之道路，但原告欲至該道路，必需經由被告所共有之前
    揭土地，否則即無適宜之聯絡，此亦有勘驗筆錄在卷可稽，
    自堪信原告上開主張為真實。
三、按民法第787 條所規定之通行權，係以達到通常之使用為目
    的，且須擇其周圍地損害最少之處所及方法為之。被告雖辯
    稱該法條並無規定原告之通行要往何方向，原告可以從水碓
    段628-20號、628-76號土地通行，不一定要從被告的土地通
    行云云。但被告所主張的這種通行方式，對628-24號土地來
    說距離更遙遠，勢必要先經過628-202 、628-203 號土地才
    能通行628-20號、628-76號土地，此種主張所需要通行土地
    的範圍，比原告主張的通行範圍，對周圍地的損害顯然更大
    ，因此不是適當的方案。
四、本院於94年6 月24日下午3 時至現場勘測時，被告丙○○陳
  　稱她在民國90年間向甲○○之父親乙○○購買628-204 號土
    地時，為確保能與外界聯絡，乃由乙○○從628-24號土地分
　　割出628-202 號一條六公尺寬之土地，供被告丙○○通行之
　  用等語，經記明於當日之勘驗筆錄可據，被告對此亦不爭執
    ，該628-202 號土地既是供被告丙○○通行之用，則不問土
    地所有人之本意，是否願再提供他人通行之用，縱再增加他
    人通行該地之Ａ部分，亦可認為不會再增加太多損害，又因
    被告丙○○通行628-202 號土地後，仍需經由628-79號土地
    如附圖所示Ｂ部分始能到達公路，故628-79號土地如附圖所
    示Ｂ部分亦屬相同之情形。原告於起訴時主張在起訴狀附圖
　　所示藍色斜線及紅色斜線部分分別開設道路，則是在原供被
　  告丙○○通行之如附圖所示Ａ、Ｂ部分以外，增加其他通行
    處所，自屬增加損害，現在原告改為主張通行如附圖所示Ａ
    、Ｂ部分，本院認為適當。
五、被告又主張依據斗六地政事務所的測量成果圖（即以Ｂ部分
    供通行），會損傷到被告訴訟代理人乙○○所有的木造烤漆
    板頂平房，大約有六、七台尺的寬度云云。依本院勘驗現場
    所得印象，該部分應無建築物（當時並未請地政測量員將平
    房測繪於成果圖上），縱有，因平房價值不算很高，且原告
    亦已表示願予賠償，本院認為不會改變該處為損害最少的通
    行處所。
六、本院斟酌以上各節，認為原告請求確認其所有坐落雲林縣古
    坑鄉○○段628-24、628-203 地號二筆土地，就被告二人所
    共有坐落雲林縣古坑鄉○○段628-202 號土地如附圖所示Ａ
    部分面積36平方公尺及同段628-79號土地如附圖所示Ｂ部分
    面積37平方公尺之通行權存在，為有理由，應予確認。原告
    併請求被告二人應容忍原告通行上開附圖Ａ、Ｂ部分，並不
　　得設置任何障礙物，亦屬有據，應併予准許。但被告除將該
　  範圍提供原告或土地使用權利人通行外，仍可保有其他權利
    ，原告不得予以圈圍占用，併予明。
七、結論：原告之訴為有理由，依民事訴訟法第385 條第1 項前
    段、第78條，第85條第1 項判決如主文。
中　　華　　民　　國　　94　　年　　8 　　月　　23　　日
                  民事第一庭    法  官  邱瑞裕
以上正本係照原本作成
如對本判決上訴，須於判決送達後20日內向本院提出上訴狀
中　　華　　民　　國　　94　　年　　8 　　月　　23　　日
                                書記官　周玄鎮
